臺灣高等法院臺中分院民事裁定　　　　　 96年度抗字第504號
抗　告　人
即 債權 人　行政院國軍退除役官兵輔導委員會福壽山農場
法定代理人　丙○○
代　理　人　劉錫熙律師
債　務　人　甲○○
第　三　人　乙○○
上列當事人間交還土地強制執行事件，抗告人對於中華民國96年
7月23日臺灣臺中地方法院民事裁定（96年度執字第30631號），
提起抗告，本院裁定如下：
    主  文
原裁定廢棄，發回臺灣臺中地方法院。
    理  由
一、原裁定意旨略以：本件債權人聲請對債務人甲○○強制執行
    交還坐落台中縣和平鄉○○○段175之2地號、同段175之7地
    號土地（下稱本件執行標的土地），固據提出本院93年度訴
    字第70號民事判決、臺灣高等法院臺中分院94年度上易字第
    190號民事判決暨判決確定證明書為執行名義。惟於本件執
    行程序中，第三人乙○○具狀主張自民國（下同）90年間起
    即向債務人承租本件執行標的土地占有使用迄今，渠非上揭
    執行名義效力所及之人等語，而聲明異議，並提出第三人乙
    ○○與債務人甲○○間承包果實契約書影本資為佐證。經本
    院將第三人上開聲明異議狀影本送交債權人表示意見，債權
    人就本件執行標的土地自90年間起實際上係由第三人乙○○
    占有使用迄今乙節，並無爭執，僅主張第三人乙○○係由無
    占有權源之債務人處取得占有，仍屬無權占有等語為辯。然
    查，第三人乙○○既於上揭執行名義成立前即占有本件執行
    標的土地，而上揭執行名義確定判決之當事人為債權人與債
    務人甲○○，則第三人乙○○既非上揭執行名義確定判決之
    當事人，復非強制執行法第4條之2所規定為確定判決效力所
    及之人，自非上揭執行名義效力所及之人等情駁回債權人聲
    請強制執行交還土地部分之聲請固非無見。
二、惟查：第三人乙○○異議狀記載：「異議人在九十年即由甲
    ○○交由本人使用迄今……」並未言明係承租，執行法院限
    期令其陳報使用系爭土地之法律關係及證明，第三人始提90
    年1月1日及96年1月1日承包實契約書各一件並陳情表示願
    繼續合約按年付租金新台幣二十萬元予債權人云云，執行法
    院未實地勘察確為第三人占有，逕認第三人於執行名義成立
    前已占有系爭執行標的。抗告意旨質疑承包果實，何須占有
    系爭土地，又執行標的於六十年間政府開放進口水後，即
    改種高冷蔬菜迄今已近三十年，第三人提出之承包果實契約
    書記載管理收益蘋、梨子、水蜜桃等果實，顯與執行標的
    種植蔬菜不符等情，因執行法院並未實地勘察，系爭執行標
    的物現況及占有情形並非明晰，應認抗告有理由，應將原裁
    定廢棄發回原法院另行處理。
三、據上論結，本件抗告為有理由，依強制執行法第30條之1、
    民事訴訟法第492條，裁定如主文。
中　　華　　民　　國　　96　　年　　10　　月　　31　　日
                  民事第四庭    審判長法　官　黃斐君
                                      法　官  張浴美
                                      法　官  陳蘇宗
以上正本係照原本作成。
不得再抗告。
                                      書記官　林水濱
中　　華　　民　　國　　96　　年　　11　　月　　1 　　日
                                                      Ｃ
